【裁判字號】    98,司財管,39
【裁判日期】    990106
【裁判案由】    指定遺產管理人
【裁判全文】
臺灣臺南地方法院民事裁定            98年度司財管字第39號
聲  請  人  臺南市農會
法定代理人  壬○○
代  理  人  甲○○
上列聲請人聲請對被繼承人丁○○選任遺產管理人事件，本院裁
定如下：
    主  文
選任財政部國有財產局臺灣南區辦事處臺南分處為被繼承人丁○
○之遺產管理人。
聲請程序費用新臺幣壹仟元由被繼承人丁○○之遺產負擔。
    理      由
一、按繼承人均拋棄其繼承權者，準用關於無人承認繼承之規定
    ，民法第1176條第6項定有明文。又繼承開始時，繼承人之
    有無不明，而不能依民法第1177條選定遺產管理人時，得由
    利害關係人聲請法院選任之，民法第1178條第2項亦定有明
    文。
二、本件聲請意旨略以：緣被繼承人丁○○（男，民國○○年○○月
    ○日生，身分證統一編號：Ｚ000000000號，95年7月10日死亡
    ，生前最後住所：臺南市○○區○○里○鄰○○路○段113號
    ）於87年11月13日向聲請人借用新臺幣(下同)1,000,000元
    ，業經法院核發債權憑證在案。被繼承人丁○○於95年7月
    10日死亡，是繼承已經開始。惟其親屬亦未依同法第1177條
    選任遺產管理人，得由利害關係人聲請法院選任之；為此聲
    請人狀請鈞院鑒核，選任財政部國有財產局臺灣南區辦事處
    臺南分處為被繼承人丁○○之遺產管理人等語。
三、經查：聲請人主張之前開事實，業據提出被繼承人丁○○除
    戶謄本1件、本院96年6月6日南院鵬91執祥字第13001號債權
    憑證、98年7月7日南院龍家寅95年度繼字第1625號函(上皆
    為影本)各1件、繼承系統表1份附卷為憑。並經本院依職權
    調閱本院95年度繼字第1625、1752、2162號拋棄繼承事件卷
    宗核閱綦詳，是聲請人之主張應足採信。又查被繼承人死亡
    後，其法定繼承人皆已依法拋棄繼承權經本院准予備查，且
    未準用民法第1177條之規定選定遺產管理人，而被繼承人丁
    ○○為聲請人之債務人，故聲請人以利害關係人之身分聲請
    選任被繼承人丁○○之遺產管理人，核與上開規定並無不合
    ，應予准許。
四、按公示催告期限屆滿，無繼承人承認繼承時，其遺產於清償
    債權，並交付遺贈物後，如有剩餘，歸屬國庫；又按非公用
    國有財產以財政部國有財產局為管理機關，民法第1185條、
    國有財產法第12條分別定有明文。查本件被繼承人丁○○之
    法定繼承人皆已依法拋棄繼承權經本院准予備查，復未準用
    民法第1177條之規定選定遺產管理人，且經本院函詢被繼承
    人丁○○原第一順位繼承人即次子戊○○、三子乙○○、四
    子辛○○、長女己○○、次女丙○○、三女庚○○等有無擔
    任被繼承人丁○○之遺產管理人之意願，迄今均未回覆本院
    ，足徵被繼承人丁○○之原第一順位繼承人對被繼承人丁○
    ○遺產之處置已漠不關心；又查被繼承人丁○○之遺產，倘
    無人承認繼承時，將於清償債權，交付遺贈物後，歸屬國庫
    ，為使被繼承人丁○○遺產之處置順利進行，本院認選任財
    政部國有財產局臺灣南區辦事處臺南分處為被繼承人之遺產
    管理人為適當。
五、依非訟事件法第157條、第24條第1項，裁定如主文。
中    華    民    國    99    年    1     月    6     日
                  家事法庭      司法事務官  林可婷
以上正本係照原本作成。
如對本裁定抗告須於裁定送達後10日內向本院提出抗告狀。
中    華    民    國    99    年    1     月    7     日
                                書  記  官  郭春慧


司法院資訊處製作；財團法人民間司法改革基金會備份。
